【裁判字號】    88,交聲更,20
【裁判日期】    890526
【裁判案由】    違反道路交通管理處罰條例聲明異議
【裁判全文】
臺灣臺北地方法院交通事件裁定                    八十八年度交聲更字第二○號
    異議人即
    受處分人  甲○○
右列受處分人因違反道路交通管理處罰條例案件，對於臺北市交通事件裁決所中華民
國八十七年十二月十一日所為之處分（原處分案號：北市交裁字第四一四九六九號）
聲明異議，經本院於八十八年四月廿日以八十八年度交聲字第卅六號裁定駁回受處分
人之異議後，受處分人提起抗告，由臺灣高等法院於八十八年五月卅一日以八十八年
度交抗字第一八六號裁定發回本院更為裁定，本院裁定如左：
        主      文
原處分撤銷。
甲○○機車駕駛人轉彎時，不依標誌、標線、號誌指示者，處銀元貳佰元（即新臺幣
陸佰元）罰鍰並記違規點數壹點；又機車駕駛人，駕駛機車有違反道路交通管理處罰
條例之行為，經交通勤務警察制止時，不聽制止而逃逸，另記違規點數壹點。
        理      由
一、按道路交通管理處罰條例及道路交通安全規則所稱之「汽車」，依道路交通管理
    處罰條例第三條第八款及道路交通安全規則第二條第一項第一款規定，均包括「
    機器腳踏車」。汽（機）車駕駛人轉彎時，不依標誌、標線、號誌指示者，處銀
    元二百元以上六百元以下（即新臺幣六百元以上一千八百元以下）罰鍰並記違規
    點數一點，道路交通管理處罰條例第四十八條第二款第六十三條第一項第一款定
    有明文。又汽（機）車駕駛人，駕駛汽（機）車有違反道路交通管理處罰條例之
    行為，經交通勤務警察制止時，不聽制止而逃逸者，除按各該條所規定之罰鍰處
    罰外，並依同條例第六十三條規定另記違規點數，道路交通管理處罰條例第六十
    條第一項亦有明文規定。至於道路交通管理處罰條例第六十條第二項第一款「不
    服從交通勤務警察或依法令執行交通指揮、稽查任務人員之指揮或稽查」者，處
    新臺幣九百元以上一千八百元以下罰鍰之規定，則係對於汽（機）車駕駛人無其
    他違反道路交通管理處罰條例之行為，僅單純不服稽查時適用。若汽（機）車駕
    駛人有違反道路交通管理處罰條例之行為，同時又不服稽查者，則應依同法條第
    一項規定，除裁處各該違規條文規定之罰鍰外，僅依同條例第六十三條第一項第
    一款規定並記違規點數而不得另處罰鍰。
二、本件受處分人即異議人甲○○於民國八十七年九月二日下午六時許，駕駛一輛車
    牌AVT-178 號重型機器腳踏車，沿臺北市民權大橋由東往西方向下橋行駛，途經
    民權東路、撫遠街設有燈光號誌、「機慢車兩段左轉」標誌及機車待轉區○○○
    ○○路口，欲左轉撫遠街往南行馱時，不依「機慢車兩段左轉」標誌及至機車待
    轉區標線指示，即逕自在該交岔路口中央停車待轉，於燈光號誌變換為綠燈之際
    ，即逕行左轉撫遠街往南行駛，為臺北市政府警察松山分局三民派出所執行交通
    整理勤務員警乙○○攔停制止。受處分人竟不聽制止加速逃逸，乙○○警員以其
    違反道路交通管理處罰條例第四十八條第二款及第六十條第二項規定之行為逕行
    掣單舉發。經將舉發違規通知單送達受處分人後，受處分人於舉發違規通知單所
    載應到案日期前向原處分機關申訴。原處分機關函請原舉發單位調查結果，仍認
    受處分人有前揭違規行為，原處分機關乃依道路交通管理處罰條例第四十八條第
    二款、第六十條第二項第一款及第六十三條第一項第一款規定，合併裁處受處分
    人新臺幣一千五百元並記違規點數二點。
三、本件受處分人固不否認其曾經駕駛該輛車牌AVT-178 號重型機器腳踏車行經民權
    東路、撫遠街交岔路口，惟矢口否認有前揭不依「機慢車兩段左轉」標誌及不聽
    制止逃逸之違規行為，辯稱略以「交通警察若在該路口發現我駕車違規，為何不
    跳出來攔阻？」云云。經查：證人（舉發員警）乙○○於本院調查中到庭具結，
    就其於前揭時地執行交通整理勤務時，如何發現受處分人駕駛該輛車牌AVT-178
    號重型機器腳踏車違規轉彎及不聽制止逃逸等情形證述綦詳，載明筆錄在卷可稽
    。按證人乙○○為原處分機關所認定受處分人有前開違規行為之原證人，其並到
    庭在本院法官面前以言詞供述本件訴訟上之待證事實（即受處分人有前開違規事
    實），則由其上開供述以觀，已足使本院得有原處分機關所認定受處分人有前揭
    違規事實屬實之百分之百確信，且於本件卷存證據資料內並無任何積極證據足以
    證明證人乙○○上開供述係屬虛偽，亦無有足以令人顯信乙○○之供述為不可採
    之品性證據或前科證據存在，本院自不得僅以證人為本件開單告發受處分人之員
    警而全盤抹煞其在訴訟上所具有之原證人資格，而受處分人對前開證人之供述並
    無法舉出或請本院調查任何對其有利之證據資料，以使本院對證人所供述受處分
    人違規之事實產生任何合理之懷疑。況查交通警察掣單舉發違反道路交通管理處
    罰條例所列之違規事實，本質上為行政處分，係公務員基於職務上之權力，依法
    就特定之具體事件所為之具公法上效果之單方面行政行為，基於公務員為公法上
    行為具有公信力之原則，該行政行為當可被推定為真正，其據以依法處分之事實
    認定亦為正確無誤，從而本件受處分人既未能提出證據以資證明其確無違規行為
    ，僅空言否認有前揭違規行為，所辯無非係卸責之詞，不足採信。本件事證明確
    ，受處分人之違規行為堪以認定。本件異議雖無理由，惟查原處分機關就受處分
    人不聽制止逃逸之違規行為部分，依道路交通管理處罰條例第六十條第二項第一
    款規定裁處罰鍰處分，尚有未洽已詳見前述，原處分即無由維持而應由本院予以
    撤銷，另依道路交通管理處罰條例第四十八條第二款、第六十條第一項及第六十
    三條第一項第一款等規定，裁處新臺幣陸佰元並記違規點數貳點，如主文所示。
據上論斷，應依道路交通案件處理辦理第二十條前段，裁定如主文。
中      華      民      國    八  十  九    年     五     月    廿六    日
                          臺灣臺北地方法院交通法庭
                                  法  官  鍾    華
右正本證明與原本無異。
如不服本裁定，應於裁定送達後五日內向本院提出抗告狀。
                                  書記官  黃 繡 琴
中      華      民      國    八  十  九    年     五     月    廿九    日


司法院資訊處製作；財團法人民間司法改革基金會備份。
